【裁判字號】    98,交抗,1902
【裁判日期】    980813
【裁判案由】    違反道路交通管理處罰條例
【裁判全文】
臺灣高等法院交通事件裁定            98年度交抗字第1902號
抗  告  人  甲○○即星德鋁材行.
即受處分人
上列抗告人因違反道路交通管理處罰條例案件，不服臺灣臺北地
方法院，中華民國98年7月10日所為裁定（98年度交聲字第2282
號），提起抗告，本院裁定如下：
    主  文
原裁定撤銷，發回臺灣臺北地方法院。
    理  由
一、本件抗告人即受處分人甲○○即星德鋁材行之車牌號碼9637
    -EH號自用一般小貨車於民國（下同）97年4月17日上午9時
    26分許，於台北市○○街15號前未緊靠道路右側停車，為臺
    北市政府交通局交通助理員林鴻源發現以拍照方式存證，並
    以該車輛違反道路交通管理處罰條例第56條第1項第6款規定
    之行為逕行掣單舉發車主星德鋁材行。嗣經星德鋁材行聲明
    異議，經原審法院以98年度交聲字第1651號裁定車主星德鋁
    材行為一無權利能力之獨資商號，非行政處分適格之相對人
    ，對其所為之罰鍰處分明顯違法而當然無效，將該裁定撤銷
    。原處分機關後依道路交通管理處罰條例第85條第1項前段
    ，將該處分規責駕駛人即本件受處分人甲○○。經受處分人
    甲○○於舉發通知單上所載之應到案日期前申訴，原處分機
    關依之前函請舉發機關調查結果，仍認受處分人有上開違規
    行為，原處分機關乃依道路交通管理處罰條例第56條第1項
    第6款規定於98年6月4日裁處受處分人900元之罰鍰。
二、抗告人聲明異議略以：「當時並非停車，而係暫停一分鐘卸
    貨，當時無法緊靠路邊緣石係因路邊已停有機車；而為了卸
    貨，駕駛人短暫離開駕駛座是無可避免的，且附近未設置卸
    貨停車格，即使在馬路兩旁有設置卸貨停車格，亦常被佔用
    ；自用車、計程車為搭載乘客亦常未緊靠路邊暫停上下車均
    沒事，為何貨車即是違規？該林鴻源交通助理員係刻意為難
    等語」云云。
三、原審裁定略以：「(一)、受處分人於前述時地未在上開車輛上
    而將該車輛未緊靠路邊緣石停放之事實，業據受處分人於聲
    明異議狀內自承在卷，並有台北市政府交通局舉發違反道路
    交通管理事件通知單、台北市交通事件裁決所違反道路交通
    管理事件裁決書、舉發照片彩色及黑白各一份在卷可參；至
    受處分人所稱並非故意違規、附近未設置卸貨停車格等情節
    ，核與前開違規行為之成立與否無涉，當無解於其所負之違
    規責任。(二)、受處分人辯稱其係暫停卸貨，惟依卷附舉發照
    片可知，舉發當時其並未開啟暫停閃黃燈。且受處分人所停
    放之地點，原即有其他機車及車輛停放路旁，此經卷附之採
    證照片可觀，亦經受處分人於聲明異議狀內自承在卷，倘受
    處分人以其無不緊靠道路右側之違規為抗辯，其亦有併排停
    車之違規行為。(三)、又受處分人辯稱，自用車、計程車為搭
    載乘客亦常未緊靠路邊暫停上下車均沒事，為何貨車即是違
    規？憲法上所保障之平等權，係以合法權利為限，亦即主張
    平等原則之基礎事實應為合法，故「不法的平等」之主張，
    並非法之所許，故違規者自不得因他人違規未受取締即合理
    化自身之違規行為。(四)、交通助理員掣單舉發違反道路交通
    管理處罰條例所列之違規事實，本質上為行政處分，且係公
    務員基於職務上之權力，依法就特定之具體事件所為具有公
    法上效果之單方行政行為，基於公務員所為公法上行為具有
    公信力之原則，該行政處分當可被推定為真正，是本件受處
    分人既未就執勤人員之舉發違誤提出相關證據以供調查，而
    依卷存證據資料亦無其他積極證據足資證明其有捏造事實違
    法取締之情事，則執勤人員本其維護交通秩序及安全之職責
    所為之上開舉發行為，自應受到合法及正確之推定。綜上所
    述，受處分人上開所辯，均不足採信。本件事證明確，違規
    行為應堪認定。本件受處分人所有上開車輛確實有不緊靠道
    路右側停車之違規行為。原處分機關依行為時道路交通管理
    處罰條例第56條第1項第6款規定，裁處受處分人900元罰鍰
    ，核無違誤，惟商號與個人名稱雖異，實非不同權利義務主
    體，業如前述，是原處分機關所引道路交通管理處罰條例第
    85條第1項規定部分，應屬贅引，應予更正，惟此部分法條
    贅引並不影響本件事實認定，本件異議無理由，應予駁回」
    。
四、抗告意旨略以：「針對98年度交聲字第2282號裁定，異議人
    依然不服，由裁定書內前段載明之法條，市井小民沒有法學
    素養無從理解，依裁定理由二，闡述〈又本件舉發違反道路
    交通管理事件通知單係以車輛所有人星德鋁材行為處罰對象
    ，依上開判決意旨所示，其所生公法上之負擔自應歸屬於負
    責人甲○○，是本件處分意旨因本院前以98年度交聲字第16
    51號裁定撤銷後，復以對車輛所有人之處罰，應規責使用人
    為由，因而以甲○○為車輛使用人及受處分人〉已裁定撤銷
    ，罰單業已銷案。本人既是星德鋁材行負責人亦是9637-E H
    所有人，〈並未說明當時使用人是我〉當時之駕駛人早已離
    職而解除僱傭關係了。按此〈歸責使用人之裁定〉是不是再
    補一張罰單才算是名正言順。自相矛盾在於〈商號與個人名
    稱雖異，實非不同權利義務主體〉星德鋁材行＝甲○○，甲
    ○○等同、擁有、承受星德鋁材行所有一切，不是嗎？一罰
    或二罰有何不同？何須繁褥條文呢？依裁定理由五之〈二〉
   （依卷附舉發照片查悉），指9637-EH並未開啟暫停閃黃燈，
    ，請問書記官，照相機按下快門的速度秒差與汽車警示燈能
    相同速度比較嗎？我們就這麼衰嗎？引擎未熄火的暫停，這
    與計程車、自用車、路邊暫停上下乘客有何差別？五之〈三
    〉〈憲法上所保障之平等權，係以合法權利為限〉固然沒錯
    ，為何執勤人員眼睛看不到，請問書記官，您看過、聽過自
    用車、計程車路邊暫停上下乘客被開過罰單嗎？況且9637-E
    H事件地點是在巷弄裡，不是在交通繁忙要道，您說這不是
    職業歧視嗎？〈難道台北市不是法治社會城市而是人治社會
    城市嗎？〉五之〈四〉執法人員有他應有的公權力是絕對無
    庸置疑的，他〈林鴻源〉拍了照掉頭就走，我們如何提出相
    關證據供協助調查，唯一能提出異議抗告的，也是市井小民
    的無奈與悲哀。北市停四字第09338983900號〈附上影本〉
    ，同地方同狀況〈暫停卸貨〉同執法人員〈林鴻源〉有案例
    發生過，本人無意冒犯，是對執法人員的心態有意見，同樣
    是暫停我們多無辜？請體察民間疾苦，不要不食人間煙火」
    等語。
五、經查：
(一)、抗告人即受處分人甲○○對於登記為其所有星德鋁材行之車
    牌號碼9637-EH號自用一般小貨車，於97年4月17日上午9時2
    6分許，在台北市○○街15號前未緊靠道路右側停車之事實
    並不爭執，且有臺北市政府交通局交通助理員林鴻源拍照相
    片為證，且原處分機關以該車輛違反道路交通管理處罰條例
    第56條第1項第6款規定之行為逕行掣單舉發車主星德鋁材行
    。嗣經星德鋁材行聲明異議，經原審法院以98年度交聲字第
    1651號裁定車主星德鋁材行為一無權利能力之獨資商號，非
    行政處分適格之相對人，對其所為之罰鍰處分明顯違法而當
    然無效，將該裁定撤銷後。原處分機關依道路交通管理處罰
    條例第85條第1項前段，將該處分規責駕駛人即本件受處分
    人甲○○。經受處分人甲○○於舉發通知單上所載之應到案
    日期前申訴，原處分機關依之前函請舉發機關調查結果，仍
    認受處分人有上開違規行為，原處分機關乃依道路交通管理
    處罰條例第56條第1項第6款規定於98年6月4日裁處受處分人
    900元之罰鍰，有裁定書與裁決書在卷可查。
(二)、按「汽車駕駛人，停車時有不依順行之方向、或不緊靠道路
    右側，或單行道不緊靠路邊臨時停車者，處新台幣600元以
    上1200元以下罰鍰」，道路交通管理處罰條例第56條第1項
    第6款定有明文，而抗告人即受處分人甲○○對於登記為其
    所有星德鋁材行之車牌號碼9637-EH號自用一般小貨車，於9
    7年4月17日上午9時26分許，在台北市○○街15號前未緊靠
    道路右側停車之事實並不爭執，然稱當時僱用之駕駛已經離
    職，則依據道路交通管理處罰條例第85條第1項前段：「本
    條例之處罰，受舉發違反道路交通管理事件之受處罰人，認
    為受舉發之違規行為應歸責他人者，應於舉發違反道路交通
    管理事件通知單應到案日期前，檢附相關證據及應歸責人相
    關證明文件，向處罰機關告知應歸責人，處罰機關應即另行
    通知應歸責人到案依法處理」之規定，如抗告人所稱屬實，
    且有依據前述規定處理，則處罰機關應即另行通知應歸責人
    （即抗告人之受僱人）到案依法處理，惟依據卷證資料並無
    法確知，亦未見處分機關敘明，是在判斷上仍有疑義，且與
    抗告人是否為處分之對象有關，自有詳加調查囑請處分機關
    查覆或通知受處分人說明之必要。原審未查證清楚並敘明理
    由，遽為認定，自有未洽，是應予撤銷發回原審法院，更為
    妥適之裁定。
據上論結，應依道路交通案件處理辦法第26條，刑事訴訟法第41
3條前段，裁定如主文。
中    華    民    國    98    年    8     月    13    日
            刑事第十二庭  審判長法  官  陳榮和
                                法  官  蔡新毅
                                法  官  施俊堯
以上正本證明與原本無異。
不得再抗告。
                                書記官  顧哲瑜
中    華    民    國    98    年    8     月    13    日


司法院資訊處製作；財團法人民間司法改革基金會備份。
